臺灣高等法院刑事判決
110年度上易字第895號
上  訴  人  
即  被  告  林漢莛


選任辯護人  王清白律師
            吳光群律師
上列上訴人即被告因詐欺案件，不服臺灣宜蘭地方法院109年度
易字第580號，中華民國110年3月4日第一審判決（起訴案號：臺
灣宜蘭地方檢察署109年度偵字第4266號），提起上訴，本院判
決如下：
    主  文
原判決撤銷。
林漢莛犯詐欺取財罪，處有期徒刑柒月。緩刑貳年。緩刑期間應
履行附表所示之和解契約內容。
    犯罪事實
一、林漢莛與陳巧芬（民國110年4月1日更名為陳曦，下稱陳巧
    芬）曾為大學財經系同屆隔壁班同學關係，林漢莛明知自己
    並未兼職富易達保險經紀人公司，且富易達保險經紀人公司
    亦無推出利率5%的外幣儲蓄險保單可供購買，竟基於意圖為
    自己不法所有之詐欺取財犯意，於108年2月20日至同年月25
    日間，向陳巧芬謊稱其有在富易達保險經紀人公司兼職，並
    以通訊軟體Line向陳巧芬訛稱：「最近有一張儲蓄險外幣做
    AB帳戶之後利率可以到五%左右」、「業界唯一，現時商品
    只到25號，利率業界最高」、「他的利率大概是一般銀行的
    五倍，一般儲蓄險的兩倍到三倍」、「因為我業績就差一年
    10萬六年60可一次領回70左右利率又高因為這是要用員工件
    才能有的利率，加上我個人如果達標可在多一些獎金才想說
    能否幫個忙，我直接退佣1.5萬給你等於你現賺」等語，使
    陳巧芬陷於錯誤，誤信林漢莛在富易達保險經紀人公司兼職
    ，且富易達保險經紀人公司有推出利率5%的外幣儲蓄險保單
    可供購買，進而同意購買新臺幣（下同）60萬元之外幣儲蓄
    險保單，並於108年2月25日將60萬元匯入林漢莛之中國信託
    商業銀行股份有限公司（下稱中國信託銀行）桃園分行、帳
    號000000000000號帳戶內，林漢莛以此方式詐得60萬元。嗣
    因陳巧芬於109年4月尚未收到林漢莛交付保單，向金融評議
    中心申訴後，由富易達保險經紀人公司經理陳瑞庭出面說明
    ，始知受騙。
二、案經陳巧芬告訴暨宜蘭縣政府警察局蘇澳分局報告臺灣宜蘭
    地方檢察署檢察官偵查起訴。 
    理  由
壹、證據能力部分：
一、按被告以外之人於審判外之言詞或書面陳述，除法律有規定
    者外，不得作為證據。另按被告以外之人於審判外之陳述，
    雖不符合同法第159條之1至第159條之4之規定，然經當事人
    於審判程序同意作為證據，法院審酌該言詞陳述或書面陳述
    作成時之情況，認為適當者，亦得為證據。當事人、代理人
    或辯護人於法院調查證據時，知有第159條第1項不得為證據
    之情形，而未於言詞辯論終結前聲明異議者，視為有前項同
    意，刑事訴訟法第159條第1項、第159條之5分別定有明文。
    該條立法意旨在於傳聞證據未經當事人之反對詰問予以核實
    ，原則上先予排除，惟若當事人已放棄反對詰問權，於審判
    程序中表明同意該等傳聞證據可作為證據；或於言詞辯論終
    結前未聲明異議，基於尊重當事人對傳聞證據之處分權，及
    證據資料愈豐富，愈有助於真實發見之理念，且強化言詞辯
    論主義，使訴訟程序得以順暢進行，上開傳聞證據亦均具有
    證據能力。查本件被告以外之人於審判外之言詞或書面陳述
    屬傳聞證據部分，檢察官、被告及辯護人於本院表示不爭執
    證據能力（見本院卷第89、197頁），且迄於言詞辯論終結
    前亦未聲明異議，復本院認其作成之情形並無不當情形，經
    審酌後認為適當，均應認於本案有證據能力。
二、另本件認定事實引用之卷內其餘非供述證據部分，與本案均
    有關連性，亦無證據證明係實施刑事訴訟程序之公務員以不
    法方式所取得，依刑事訴訟法第158條之4之反面解釋，當有
    證據能力，復於本院審理時，提示並告以要旨，使檢察官、
    被告及辯護人充分表示意見，自得為證據使用。
貳、實體方面
一、認定犯罪事實所憑證據及認定之理由
  ㈠上訴人即被告林漢莛於犯罪事實一所載時、地，以兼職富易
    達保險經紀人公司名義，向告訴人陳巧芬推銷富易達保險經
    紀人公司所推出之利率5%的外幣儲蓄險保單，且告訴人於10
    8年2月25日以匯款之方式將現金60萬元匯入被告之中國信託
    銀行桃園分行帳號000000000000號帳戶內之事實，業經告訴
    人於警詢、原審審理中具結證述明確（見宜蘭縣政府警察局
    蘇澳分局刑案偵查卷宗《下稱警卷》第1至3頁，原審卷第85至
    93、101頁），並有被告向告訴人推銷保單之Line對話紀錄
    截圖2紙（見宜檢109年度他字第595號卷《下稱他595卷》第11
    至12頁）、告訴人匯款至被告中國信託帳戶之匯款申請書（
    見他595卷第13頁）、中國信託銀行109年8月6日中信銀字第
    109224839192812號函所附被告之桃園分行存款帳戶存款交
    易明細（見宜檢109年度偵字第4266號卷《下稱偵4266卷》第2
    3至46頁）附卷可稽，是認此部分之事實，堪予認定。
  ㈡又證人即告訴人於原審具結證稱：被告當時用Line跟我推銷
    保險，跟我說蠻優惠的，如果我投保的話會額外給我佣金，
    我本來是拒絕，但他說真的很划算，而且他很缺業績，並說
    如果順利的話，他就可以快速的把之前欠我的負債還給我。
    我與被告的Line對話紀錄，就是被告向我推銷本案儲蓄險外
    幣做AB帳戶的對話過程，我在108年2月25日同意購買這份保
    險；我用匯款的方式，將保險金60萬元匯款到被告的戶頭。
    大概在108年2月底或3月初，我一直問被告有沒有保單，他
    一直跟我說保單過幾天就下來了，到了3月初的時候，我透
    過共同朋友聽到被告的帳戶被凍結，我就問被告，被告說他
    的帳戶被凍結了，導致他的錢沒有辦法動 。事後我問被告
    這張保單，被告說不可能有利率可達5%左右的產品等語（見
    原審卷第85至93頁）。
　㈢參以證人即時任富易達保險經紀人公司經理陳瑞庭於原審具
    結證稱：我認識被告，他是我在錠律保險經紀人的公司時的
    前同事，被告不曾任職於富易達保險經紀人公司，是被告之
    母宋玉蓮自108年起至109年6月為止，任職於富易達保險經
    紀人公司，約1年多。富易達保險經紀人公司沒有「儲蓄險
    外幣做AB帳戶利率可達百分之5」的產品；我們公司的業務
    員不能經手保費，怕會發生業務員侵占保費。我與告訴人間
    Line對話的時候，告訴人有問過我們公司有沒有一張利率百
    分之五的保單，我說沒有。之後我帶告訴人去解約其他保單
    時，我問她為什麼大學同學招攬保險會搞到去申訴，她才跟
    我提到被告跟她招攬一張保險，金額好像是60萬元，她的意
    思是那張保單讓她很生氣，她都沒有看到保單，而錢被收走
    了，才會去申訴等語（見原審卷第63至68頁）。
　㈣另據被告於本院審理中坦承犯行（見本院卷第201頁），是認
    被告任意性自白內容應與事實相符，堪足採認為真實。
　㈤綜上所述，本案事證明確，被告上開犯行，堪予認定，自應
    依法論科。
二、論罪
    核被告所為，係犯刑法第339條第1項之詐欺取財罪。
三、撤銷改判之理由及科刑審酌事項
　㈠原審因認被告詐欺取財犯行之罪證明確，予以論罪科刑，固
    非無見，惟查：被告於原審判決後，與告訴人以60萬元達成
    和解（內容詳如附表所示），並依約給付第1至4期款項、共
    20萬元等情，有和解契約、郵政跨行匯款申請書、ATM轉帳
    單據在卷可憑（見本院卷第133至134、155、161、165、183
    頁），原判決未及審酌上情，因本案之量刑基礎已有變更，
    被告上訴請求從輕量刑，為有理由，自應由本院予以撤銷改
    判。
  ㈡爰以行為人之責任為基礎，審酌被告正值青壯，不思以正途
    賺取所需，竟利用與告訴人間之信賴關係，而以犯罪事實一
    之詐術，詐取告訴人之財物，造成告訴人受有60萬元之損害
    ，應予非難，並審及被告於本院與告訴人達成和解（內容詳
    如附表所示），依約給付部分和解金，填補告訴人之部分損
    害，兼衡被告之智識程度、家庭經濟狀況（見本院卷第202
    頁），暨犯後態度等一切情狀，量處如主文第2項所示之刑
    。
四、緩刑部分
　㈠被告前因詐欺案件，經法院判處有期徒刑4月、緩刑2年，並
    於110年11月10日緩刑期滿，而緩刑之宣告未經撤銷者，刑
    之宣告失其效力等情，有本院被告前案紀錄表、公務電話紀
    錄（見本院卷第139頁）在卷足按，其因一時失慮致罹刑章
    ，犯罪後坦承犯行，態度良好，且與告訴人達成和解（內容
    詳如附表所示），給付部分和解金，其經此次偵審程序，當
    知所警惕，信無再犯之虞，本院認其所受宣告之刑以暫不執
    行為適當，依刑法第74條第1項第1款之規定，併予宣告緩刑
    2年，以啟自新。
　㈡又緩刑宣告，得斟酌情形，命犯罪行為人向被害人支付相當
    數額之財產或非財產上之損害賠償，刑法第74條第2項第3款
    定有明文。查本院為督促被告能依附表之和解契約履行，以
    兼顧告訴人之權益，就被告對於附表所示之和解契約內容，
    另依刑法第74條第2項第3款之規定，諭知其向告訴人支付同
    等數額之金錢賠償（詳如附表所示），以期符合本件緩刑目
    的，若被告不履行此一負擔，且情節重大足認原宣告之緩刑
    難收其預期效果，而有執行刑罰之必要者，依刑法第75條之
    1第1項第4款之規定，得撤銷其宣告。
五、不予宣告沒收部分
    ⒈現行刑法有關沒收之立法意旨，認「犯罪所得之沒收，性
      質上屬類似不當得利之衡平措施」，為兼顧比例原則，並
      調節義務沒收之嚴苛性，特增訂第38條之2第2項：「宣告
      沒收或追徵，有過苛之虞、欠缺刑法上之重要性、犯罪所
      得價值低微，或為維持受宣告人生活條件之必要者，得不
      宣告或酌減之」。
　　⒉經查：被告詐欺取財所得之60萬元，固屬犯罪所得，惟因
      被告業已與告訴人達成和解，已如前述，如再予宣告沒收
      或追徵，有過苛之虞，依刑法第38條之2第2項規定，不予
      宣告沒收或追徵。
據上論斷，應依刑事訴訟法第369條第1項前段、第364條、第299
條第1項前段，判決如主文。　　
本案經檢察官吳志成提起公訴，檢察官孫冀薇到庭執行職務。
中　　華　　民　　國　　110 　年　　12　　月　　2 　　日
              　  刑事第二十三庭審判長法　官  許永煌
　　　　　　　　　　　　　　　　　    法　官  吳定亞
　　　　　　　　　　　　　　　　　    法　官  黃美文
以上正本證明與原本無異。
不得上訴。
                                　    書記官  彭威翔
中　　華　　民　　國　　110 　年　　12　　月　　3 　　日
 附錄：本案論罪科刑法條
刑法第339條第1項：
意圖為自己或第三人不法之所有，以詐術使人將本人或第三人之
物交付者，處5年以下有期徒刑、拘役或科或併科50萬元以下罰
金。
【附表】：
和解契約內容 備註 林漢莛應給付陳曦（原名陳巧芬）新臺幣（下同）60萬元，給付方式如下： 自民國110年7月30日起至111年6月30日止，共分12期，於每月30日前，給付5萬元至陳曦指定之帳戶，如有一期未付，視為全部到期。 本院卷第133至134頁